臺灣高等法院高雄分院刑事判決　　　　93年度上訴字第1036號
上　訴　人　臺灣高雄地方法院檢察署檢察官
被　　　告　甲○○
選任辯護人　林復華律師
　　　　　　林柏瑞律師
被　　　告　乙○○
選任辯護人　陳旻沂律師
上列上訴人因被告等貪污治罪條例等案件，不服臺灣高雄地方法
院92年度訴字第2697號中華民國93年8 月20日第一審判決（起訴
案號：臺灣高雄地方法院檢察署92年度偵字第9997號），提起上
訴，本院判決如下：
    主  文
原判決關於甲○○部分撤銷。
甲○○依據法令從事公務之人員，利用職務上之機會詐取財物，
處有期徒刑參年捌月；褫奪公權伍年。所得財物新台幣（下同）
參萬元應予追繳，其中貳萬元發還行政院，壹萬元發還高雄市政
府，如全部或一部無法追繳時，應以其財產抵償之。
其他上訴駁回。
    事  實
一、甲○○自民國71年間起至91年7 月間止，擔任高雄市前鎮區
    明孝里里長，受區長之指揮監督辦理里公務及交辦事項，為
    依據法令從事公務之人員。緣90年7 月11日，高雄市發生潭
    美水災，中央政府及高雄市政府乃依據「行政院補助高雄市
    七一一水災特別救濟金」、「高雄市防救天然災害及善後處
    理自治條例」（下稱救災自治條例）、「高雄市天然災害救
    助標準」等規定，辦理水災災害救助，先由受災戶填寫「高
    雄市七一一水災積水財物受損致影響生計申請調查表」（下
    稱水災受損調查表）第一頁部分、居住事實證明書後，再授
    權委由里長審核有居住之事實並予以簽名證明，申請人再連
    同查核表一併交給區公所，復由里幹事及管區警員共同會勘
    住屋積水是否達50公分以上及財物是否受損致影響生計後，
    層轉高雄市政府社會局及中央政府有關單位審核。甲○○明
    知其配偶姜洪金碖所有位在高雄市○鎮區○○里○○街107
    號房屋（下稱系爭房屋）未供實際生活居住使用，與前開規
    定限定補助對象須以「實際生活居住之房舍，非供營利使用
    」之要件不符，且明知里長若未在居住事實證明書內簽名證
    明，則居民無從辦理申請補助，其對本件救災補助之發放與
    否亦有審核權，竟利用其負責審核居住事實證明書之機會，
    意圖為其妻不法之所有，由其代理其妻姜洪金碖填寫居住事
    實證明書中姜洪金碖確居住於「高市○鎮區○○里○○街10
    7 號」部分後，本於其里長之職權在其職務上所掌之上開不
    實之居住事實證明書「前鎮區明孝里辦公室里長」處簽名，
    表示系爭房屋之住戶確已符合救助之實際生活居住之房舍之
    規定後，復持之向區公所辦理申請補助款，致辦理水災救助
    之相關審核人員，因此陷於錯誤，認該址已符合實際居住之
    規定，而由中央政府（行政院）准予補助新台幣（下同）2
    萬元、高雄市政府准予補助1 萬元，並已發放完畢，足以生
    損害於中央政府（行政院）及高雄市政府對水災補助款核定
    之正確性。
二、案經法務部調查局高雄市調查處移送台灣高雄地方法院檢察
    署檢察官偵查起訴。
    理  由
壹、證據能力部分：
一、被告乙○○之選任辯護人為被告乙○○辯護稱：證人洪國成
    、孔明鄉、湯朝景在法務部調查局高雄市調查處（下稱高雄
    市調處）所為之陳述，均屬被告以外之人於審判外之陳述，
    為傳聞證據，無證據能力等語。惟按被告以外之人（含共同
    被告、共犯、被害人、證人等）於審判外之言詞或書面陳述
    ，除法律有規定者外，不得作為證據，修正刑事訴訟法第15
    9 條固定有明文，考諸上開規定之立法意旨，係在排除傳聞
    證據，落實直接審理主義、言詞審理主義，及確保當事人之
    反對詰問權。又被告以外之人於司法警察官、司法警察調查
    中之陳述，性質上固屬傳聞證據，惟依刑事訴訟法第229 條
    至第231 條之1 之規定，司法警察官、司法警察具有調查犯
    罪嫌疑人犯罪情形及蒐集證據等職權，若其等所作之筆錄毫
    無例外全無證據能力，當有悖於刑事訴訟實體真實發見之訴
    訟目的，是為補救上開採納傳聞法則，造成之不合理情形，
    另增訂刑事訴訟法第159 條之2 ：「被告以外之人於檢察事
    務官、司法警察官或司法警察調查中所為之陳述，與審判中
    不符時，其先前之陳述具有較可信之特別情況，且為證明犯
    罪事實存否所必要者，得為證據」，即於符合前開法律所列
    條件下，仍承認上開供述之證據適格，合先敘明。
二、查，證人洪國成於高雄市調處詢問時證稱：「90年7 月11日
    前後期，時任明孝里里長的甲○○戶籍地和實際住址及里長
    的服務處均設立於高雄市○鎮區○○里○○路39號，至於甲
    ○○之妻姜洪金碖為何會提住在高雄市○鎮區○○里○○街
    107 號的不實前述七一一水災財物受損致影響生計申請調查
    表，且乙○○里幹事會審核通過獲得高雄市政府補助，原因
    我不清楚」等語（見偵卷第13頁反面），與其於原審審理時
    證稱：「（問：七一一水災前，是否知道甲○○住那裡？）
    我不知道他住在哪裡，因為那不是我的管區‧‧‧我只知道
    他的辦公室在實業路上」等語（見原審卷第195 頁）不符；
    證人湯朝景於高雄市調處詢問時證稱：「90年7 月11日，我
    在前述地點擔任管區前後時間，時任明孝里里長的甲○○和
    其妻姜洪金碖2 人的戶籍與住址，包含里長的辦公室，皆設
    在高雄市○鎮區○○里○○路39號，並未設籍或居住於其他
    地方」等語（見偵卷第7 頁反面），核與其於原審證述有關
    並不知情晚上是否有人居住於高雄市○鎮區○○里○○街10
    7 號等語（見原審卷第232 頁），不相吻合；另證人孔明鄉
    於高雄市調處詢問時證稱：「我擔任明孝里和義街、實業路
    地區管區警員期間，和義街107 號皆是空屋，從沒有人居住
    或開店或作其他用途」、「我擔任明孝里和義街等管區期間
    ，明孝里里長甲○○、妻姜洪金碖的戶籍、住址、服務處，
    皆在明孝里實業路39號」、「…在我擔任該地區管區警員以
    來，該址即是空屋，沒有人居住，原因為該屋實在是太老舊
    了，外牆、大門、建築屋壁皆已剝落，除非重建，實在無法
    住人」等語（見偵卷第4 頁反面、第5 頁），與其審判中於
    原審證稱：「（問：你認為和義街107 號是否有人居住？）
    是一個舊房子，鐵門都關起來，看不出來是否有人居住」、
    「我是從房子外表看，我認為沒有住」等語（見原審卷第23
    5 、238 頁），亦有不符。惟證人洪國成、孔明鄉、湯朝景
    於接受高雄市調查處詢問時，分別任職高雄市政府警察局前
    鎮分局草衙派出所、前鎮街派出所管區警員、警備隊隊員乙
    節，業據證人洪國成、孔明鄉、湯朝景於原審證述綦詳，復
    參以證人洪國成、孔明鄉、湯朝景等人於原審審理時均證稱
    ：渠等於高雄市調查處所為之陳述，均出自於自由意意，無
    受強暴、脅迫等非法取證之情事等語，及上開3 位證人於高
    雄市調查處作證時，離事發之時間較之原審審理時更接近，
    故渠等之陳述，對於甫發生之人、事、物記憶最為清晰，正
    確可信度較高，復查無任何外力介入，被告及其選任辯護人
    亦未述及上開3 位證人有何受強脅之情事，依其各該證人陳
    述時之外部附隨環境或條件判斷，應具有特別可信之情形，
    且為證明被告犯罪事實之存否所不可欠缺，是依上開法條說
    明，本院認證人洪國成、孔明鄉、湯朝景於高雄市調處所為
    關於上開部分之陳述，具有證據能力。
貳、撤銷改判部分（即關於被告甲○○部分）：
一、訊據被告甲○○固不否認曾代其妻姜洪金碖填寫「水災受損
    調查表」第一頁、「居住事實證明書」及在該證明書上里長
    處簽名為姜洪金碖出具「居住事實證明書」，並向高雄市政
    府申請受災補助，因而取得中央及地方補助款共3 萬元之事
    實；惟矢口否認有何利用職務詐取財物之貪污犯行，辯稱：
    伊是依規定申請的，和義街107 號房屋是伊太太姜洪金碖所
    有，該處平日供作堆放白米之倉庫使用，因該處曾遭竊，所
    以伊與太太、兒子晚上都會輪流到該屋睡覺、看顧白米，也
    會跟朋友在那邊煮燒酒雞、螃蟹、蝦子、泡茶等，七一一水
    災時，該屋確實有淹水，屋內白米遭淹水後發臭棄置，馬達
    損壞也無法修理，所以伊認為該屋符合申請補助之資格，才
    提出申請，沒有利用職務詐取財物等語。經查：
  (一)被告甲○○有代理其妻姜洪金碖填寫居住事實證明書並在里
    長處簽名，持以向中央政府（行政院）、高雄市政府申請補
    助後，經核准發放共3 萬元救助金之事實，業據被告甲○○
    供承不諱，核與證人姜洪金碖證述情節相符（見偵卷第63頁
    反面），並有水災受損調查表、居住事實證明書、區公所調
    查人員應填具之事項表（即上開水災受損調查表第二頁部分
    ，以下簡稱事項表）、行政院高雄市前鎮區潭美七一一水災
    災戶救濟名冊、社會局高雄市前鎮區潭美七一一水災災戶救
    濟名冊各1 紙（見偵卷第20至22頁反面、37、38頁）附卷可
    稽。
  (二)被告甲○○及其妻、家人事實上均居住於高雄市○鎮區○○
    路39號，系爭房屋內並無人居住之事實，業據證人洪國成、
    孔明鄉、湯朝景於高雄市調查處陳述綦詳（其詳細內容請參
    照前開壹、一之記載）；復參以系爭房屋之水費於90年全年
    度之實用度數均為〞０〞，此有台灣省自來水股份有限公司
    第七區管理處高雄服務所92年6 月18日台水七高服計字第09
    200034130 號函及其檢送之用水量明細表附卷可稽（見偵卷
    第68、69頁），若被告甲○○或其家人確有在系爭房屋內居
    住，為何水費用水度數會是〞０〞？足證被告甲○○及其家
    人並未居住在系爭房屋內。系爭房屋既未供居住之用，則被
    告甲○○之妻依「高雄市防救天然災害及善後處理自治條例
    」、「高雄市政府天然災害救助金發放標準表」、「行政院
    補助高雄市七一一水災特別救濟金發放標準表」之規定，並
    不符合實際居住事實之補助條件一節堪以認定。
  (三)證人姜洪金碖雖證稱：有時我們回和義街住處，一週約有5
    、6 天等語（見偵卷第63頁反面），而證人鄭福隆（住同街
    105 號）亦證稱：系爭房子…，晚上會在那裡煮東西吃；有
    時看到他們在煮東西、泡茶、喝酒；只是早晚看到他在那裡
    出入等語（見原審卷第202 、205 、207 頁），證人吳添證
    稱：我早晚都會回到103 號居住，有時看到里長在那裡出入
    等語（見原審卷第208 頁），證人陳淑霞證稱：常常去系爭
    房屋，有時有東西里長會叫我過去煮，每個禮拜有1 、2 次
    ，大部分都是我們巡守隊的人去吃東西比較多，晚上里長夫
    妻或他兒子會睡在那裡等語（見原審卷第219 、220 頁），
    被告甲○○於檢察官偵訊時亦供稱：我大約一星期會回到和
    義街住5 天等語（見偵卷第49頁反面），於原審調查、審理
    時供稱：我晚上都會過去睡、我與我太太、兒子都會過去住
    等語（見原審卷第35、36、249 、252 頁），本院行準備程
    序時供稱：會在那邊喝酒、煮蝦螃蟹、燒酒雞等語（見本院
    卷第58頁），惟依上開證人姜洪金碖、鄭福隆、陳淑霞及被
    告甲○○之供述，被告甲○○及其家人有在系爭房屋內睡覺
    、煮東西吃，且次數頻繁，也有招待巡守隊的人員在該處吃
    東西、泡茶，則鍋碗瓢盆之清洗一定要用到水，上廁所洗手
    、沖洗馬桶也需用到水，早晚之盥洗也需利用水，既然會用
    到水，為何系爭房屋之水表用水度數會是０度！被告甲○○
    及上開證人之證詞實難令人採信。又前揭自來水公司之函文
    雖亦稱：系爭房屋之水費有超收，故自90年2 月至12月抵扣
    退還等語，惟該函之附件共二份，一份係繳費之明細表，另
    一份則係用水量之明細表，而該用水量之明細表明明白白記
    載「抄表日期」、及其「實用度數０」，可徵系爭房屋於90
    年2 月至12月間仍有按期抄表，且其用水度數為０，與自來
    水公司因超收而繳交水費金額為０無關，特此敘明。
  (四)被告甲○○於90年7 月間，擔任高雄市前鎮區明孝里里長，
    依中央政府、高雄市政府之授權，負責辦理七一一水災居住
    事實證明書之審核等節，業據被告甲○○供承在卷，並有高
    雄市政府93年2 月11日高市府社二字第0930005465號函（見
    原審卷第69頁）、高雄市政府社會局93年12月23日高市社局
    二字第0930036989號函、高雄市政府民政局94年1 月11日高
    市民政一字第0940000048號函、94年4 月12日高市民政一字
    第0940003726號函在卷可考（見本院卷第78、85、135 頁）
    ，從而被告甲○○就居住事實證明書之審查，為受公務機關
    委託承辦公務之人一節堪以認定，其所出具證明之部分亦為
    其職務上所掌之公文書，亦堪認定。
  (五)被告甲○○為依據法令從事於公務之人，於其職務上所掌之
    居住事實證明書上為虛偽不實之審核，使其妻因此得到補助
    款，其主觀上有為他人不法所有之意圖及詐欺取財之故意，
    客觀上有施詐術之行為均堪認定；且被告甲○○之行為，使
    政府承辦單位，誤認其妻符合救災資格，而准予核發補助款
    ，亦使中央政府（行政院）及高雄市政府對水災補助款核定
    之正確性因此受有損害。
  綜上所述，被告甲○○前開所辯，係屬卸責之詞，不足採信，
  被告甲○○前開犯行已堪認定。
二、按高雄市七一一水災災難補助金之核發，先由受災戶填寫申
    請書，並檢具里長簽名證明之居住事實證明書向區公所申請
    後，再由各區公所派員會同轄區警員查勘，此有高雄市政府
    民政局前開94年4 月12日函之說明可憑，從而上開里長證明
    是申請補助金之必要審核條件；且依上開函文檢附之事項表
    觀之（見本院卷第142 頁），區公所之調查人員（即里幹事
    ）及管區警員，應調查填具之事項僅有１住屋積水之高度、
    ２申請者身份條件、３財物是否受損致影響生計、４住屋受
    災簡圖，至於申請人是否符否災難補助條件中之居住事實，
    則不在其調查範圍內；換言之，申請人是否有實際居住之事
    實，委由里長證明，且依里長之證明事項作為是否有居住事
    實之認定；從而本件被告甲○○時任明孝里之里長，其利用
    審核居住事實證明書之機會，製作不實之居住事實證明書，
    並持以向區公所申請補助款之行為，核係犯貪污治罪條例第
    5 條第1 項第2 款之利用職務上之機會詐取財物罪、刑法第
    216 條、第213 條之行使公務員登載不實文書罪。被告甲○
    ○製作不實證明書之低階行為，為行使之高階行為所吸收，
    不另論罪。又被告甲○○所犯上開二罪，有方法結果之牽連
    關係，為牽連犯，應從一重之利用職務上之機會詐取財物罪
    處斷。被告甲○○犯前開貪污治罪條例第5 條第1 項第2 款
    之罪情節輕微，而其所得僅3 萬元，爰依同條例第12條第1
    項之規定減輕其刑。
三、原判決就被告甲○○部分未詳予推究，逕為無罪之判決，顯
    有未洽，檢察官執此提起上訴為有理由，爰將原判決關於被
    告甲○○部分撤銷改判。審酌被告甲○○身為里長不知潔身
    自愛，竟貪圖小利，利用職務上之機會詐取補助款，破壞公
    務員應有之純潔性，且犯後否認犯行，堪認其犯後態度不佳
    ，惟其所得僅3 萬元，所生之危害尚屬輕微等一切情狀，爰
    就被告甲○○部分量處如主文第2 項所示之刑，並依貪污治
    罪條例第17條之規定，諭知褫奪公權5 年。又被告甲○○係
    犯上開條例第5 條第1 項第2 款之罪，其所得財物3 萬元應
    依同條例第10條第1 項之規定予以追繳，並發還中央政府（
    行政院）及高雄市政府，如全部或一部無法追繳時，應依同
    條第2 項之規定以其財產抵償之。
四、被告甲○○不另為無罪諭知部分：
  (一)公訴意旨另謂：被告甲○○與被告乙○○係甥舅關係，被告
    乙○○亦明知姜洪金碖與被告甲○○並未設藉及實際居住系
    爭房屋，不具申請補助資格，且上開「水災受損調查表」及
    「居住事實證明書」中所載之受災地址為「高雄市○鎮區○
    ○里○○街107 號」，並非姜洪金碖實際居住之「高雄市○
    鎮區○○路39號」（下稱實業路39號）戶籍地址，亦與調查
    表注意事項(二)所載：「住屋之認定係以實際生活居住之房舍
    ，非供營利使用‧‧‧」之規定不符，乃為使被告甲○○順
    利獲得補助款，被告乙○○竟未會同管區警員洪國成查報，
    即基於里幹事之職務，僅依據被告甲○○所代填之「水災受
    損調查表」及「居住事實證明書」，逕為該處符合救助資格
    之認定，將此不實之事項，登載於職務上所掌之公文書（指
    水災受損調查表第二頁之事項表部分），足生損害於政府機
    關對水災補助款核定之正確性，被告甲○○因而順利向中央
    政府及高雄市政府各詐得補助金2 萬元及1 萬元。因認被告
    甲○○另與被告乙○○（為無罪之判決，理由詳如後述）係
    共犯刑法第213 條之公務員登載不實文書罪等語。
  (二)訊據被告甲○○堅決否認有何此部分之犯行，辯稱：伊於夜
    間會到系爭房屋內居住，且乙○○確有會同管區警員洪國雄
    到場勘驗後才准予補助等語。
  (三)經查：
    (1)申請人是否有實際居住之事實，高雄市政府係規定由申請
      人自行切結，里辦公處證明，此有高雄市政府民政局前開
      94年4 月12日函之說明可憑，並引用前開理由貳、二關於
      此部分之說明，從而就此部分被告乙○○並不負審查之責
      ，核合敘明。
    (2)被告乙○○確有會同管區警員共同會勘系爭房屋受災情形
      一節，迭據被告乙○○於調查局、檢察官訊問時、原審調
      查、審理時供述綦詳，核與證人洪國成於原審審理時證稱
      ：「（問：是否記得當時到和義街107 號勘查情形？）如
      果針對107 號可能不記得，我記得確實有到過和義街勘查
      過，但特定的門牌，哪一戶整個情形，我就不很清楚」、
      「當時我們到有申請的受災戶去看，看有無水淹的痕跡，
      當時有測量深度。乙○○測量時有到屋內、屋外實施測量
      ，只要有水淹痕跡的地方都會測量。我當時有陪同進屋內
      看他測量」等語（見原審卷第191 、192 頁），大致相符
      ；另證人洪國成於90年7 月25日11時至15時之勤務項目中
      ，確實有會勘七一一水災災情部分乙節，亦有高雄市政府
      警察局前鎮分局93年2 月18日高市警前分三字第09300001
      582 號函檢送之草衙派出所90年7 月24日35人勤務分配表
      、員警出入登記簿附卷可稽（見原審卷第107 、108 頁）
      ，足認被告乙○○確有會同管區警員洪國成至和義街一帶
      之水災現場勘查。復參以被告甲○○於水災受損調查表中
      填寫之住屋積水高度為75公分，然經被告乙○○實地測量
      後，測得積水深度為60公分之事實，亦可證被告乙○○確
      有依規定至和義街107 號勘查。
    (3)證人孔明鄉、湯朝景於高雄市調查處均證稱：七一一水災
      時，高雄市○鎮區○○里○○街一帶之房屋，確有淹水之
      情形等語，核與證人即當時居住於和義街105 號、103 號
      、66號居民鄭福隆、吳添、李潘泰於原審均證稱有關渠等
      之房屋於七一一水災時，確實遭逢淹水達50公分以上，並
      因此受有損害，而分別提出補助申請等語，大致相符；另
      觀諸行政院及高雄市政府社會局之高雄市前鎮區潭美七一
      一水災災戶救濟名冊所示，高雄市○鎮區○○里○○街10
      7 號附近之居民，確均因水災受損而申請救災補助（見原
      審卷第81至105 頁），準此，可認證人姜洪金碖所有位在
      和義街107 號之房屋，於七一一水災時，亦確積水達50公
      分以上。又被告甲○○供稱：七一一水災時，和義街107
      號房屋內堆放之白米因淹水而受有損害等語，經核與證人
      鄭福隆、吳添、陳淑霞於原審審理時證稱：被告甲○○於
      和義街107 號內堆放白米包等語，及證人吳添於原審證稱
      ：曾看見被告甲○○於和義街107 號搬米進出等語，大致
      相符，可認被告甲○○所有堆放於和義街107 號內之白米
      ，確因七一一水災之積水而受有損害。從而被告乙○○據
      其勘災之結果，記載系爭房屋積水60公分，且財物因此受
      損而符合救助條件部分，並無登載不實之情事。
    綜上所述，被告乙○○並無登載不實之行為，此外復查無其
    他積極證據足資證明，則被告甲○○就此部分亦難認與被告
    乙○○成立共犯關係，被告甲○○該部分之犯罪不能證明，
    本應為無罪之諭知，惟因檢察官認此部分與前開判決有罪部
    分有接續犯之實質上一罪之關係，爰不另為無罪之諭知。
參、上訴駁回部分（即關於被告乙○○部分）：
一、公訴意旨略謂：被告乙○○於91年7 月11日潭美水災發生時
    ，擔任高雄市前鎮區明孝里里幹事，明知其舅舅即被告甲○
    ○及其家人並未居住在其舅母姜洪金碖所有之系爭房屋內，
    與前開救災自治條例之規定要件不符，竟與被告甲○○共同
    基於詐取財物之犯意聯絡，由被告甲○○代姜洪金碖虛偽填
    載水災受損調查表及「居住事實證明書」後，被告乙○○為
    使被告甲○○得以順利獲得補助款，竟未會同管區警員洪國
    成查報，即基於里幹事之職務，僅依據被告甲○○所代填之
    「水災受損調查表」及「居住事實證明書」，逕為該處符合
    救助資格之認定，將此不實之事項，登載於職務上所掌之公
    文書，足生損害於政府機關對水災補助款核定之正確性，被
    告甲○○因而順利向中央政府及高雄市政府各詐得補助金新
    台幣（下同）2 萬元及1 萬元。因認被告乙○○與被告甲○
    ○共犯貪污治罪條例第5 條第1 項第3 款之利用職務詐取財
    物罪、刑法第216 條、第213 條之行使公務員登載不實文書
    罪等語。
二、公訴人認被告乙○○涉有上開犯行，無非以證人洪國成、孔
    明鄉之調查及偵訊筆錄、被告乙○○、證人湯朝景於調查局
    之陳述、被告甲○○之戶籍謄本1 份、臺灣電力公司及台灣
    省自來水公司函文各1 份、「高雄市七一一水災積水財物受
    損致影響生計申請（調查）表」、「居住事實證明書」各1
    份、「高雄市前鎮區潭美七一一水災救濟名冊」2 份、「高
    雄市政府天然災害救助金發放標準」1 份為其論據。訊據被
    告乙○○堅決否認有何上開犯行，辯稱：：我當時有與警員
    洪國成帶著捲尺，到申請之和義街107 號房屋測量積水高度
    ，並查看該屋有無人居住使用，並依據里長書立之居住事實
    證明，轉呈區公所代以申請補助等語。
三、經查：
  (一)「居住事實證明書」係由居民切結後，交由里長審核，被告
    乙○○身為里幹事就居民是否有實際居住之事實並無審查權
    ，其僅負責審核房屋積水之高度及財物是否受損等情事，且
    被告乙○○確有前往系爭房屋勘查，又系爭房屋有因堆放白
    米致受有損害等情，業已說明如前（見貳、四、(三)之說明）
    ，不再贅述。
  (二)茲應進一步說明者為：被告乙○○就被告甲○○上開判決有
    罪部分是否有犯意之聯絡？經查：是否有居住之事實，係里
    長之職權，被告乙○○並不負審核之權，被告甲○○既已具
    備里長之審核權，則其就此部分之虛偽不實審核，焉須被告
    乙○○與之相配合？又被告乙○○為依據法令從事公務之人
    員，依卷內現有之證據觀之，未能發現其有自被告甲○○處
    獲得任何報酬或對價，衡之貪污治罪條例第5 條第1 項第2
    款利用職務詐取財物，係7 年以上有期徒刑之罪，刑罰甚重
    ，則被告乙○○是否願意甘冒涉犯重罪而身陷牢獄之風險，
    僅憑其與被告甲○○為甥舅關係之薄弱理由，而與被告甲○
    ○共犯前開經判決有罪部分之事實，亦顯有合理之懷疑。
  (三)證人洪國成於調查局訊問時雖陳稱：事項表是該里幹事乙○
    ○於受災戶提出申請後，基於規定表格內需要管區警員用印
    ，所以才由其用印等語（見偵卷第13頁）、於檢察官偵訊時
    謂：當初水災勘驗的時候我沒有去現場，事後乙○○曾通知
    我去里辦公室，在申請表上要求我蓋章等語（見偵卷第56頁
    反面），惟其同日於調查局接受詢問時亦證稱：該項補助認
    定資格調查，係由時任前鎮區明孝里里幹事乙○○負責實際
    調查，我們派出所管區警員只是被派到現場維持秩序和安全
    ，並未參與受災戶資格審查與認定等語（見偵卷第12頁反面
    ）、於原審審理時復結證稱：「我記得確實有到過和義街勘
    查過」、「（問：如何看出哪些人符合標準？）不是我們決
    定的是區公所決定的。我只是到現場去維護秩序而已」、「
    我只是跟著他（即被告乙○○），資料也都是他在填寫」、
    「我當時有對檢察官說有去勘災，只是檢察官問我107 號是
    否有住人，我說不知道，對於有無到107 號勘查，我應該沒
    印象了，只是確定到過和義街勘查過」、「（問：當時蓋章
    時如何區別，哪些有達到積水標準？）無法區別，不是我們
    在核定的」等語（見原審卷第191 、194 、196 、198 頁）
    ，復佐以證人湯朝景於原審審理時證稱：「測量我也不清楚
    ，我只是去現場維持秩序」、「審查部分我們完全不知道，
    民眾拿申請表來，我們只知道有淹水，淹水高度與受損狀況
    我們都不知道，我們有到現場有看到淹水高度，但沒有權審
    查」等語（見原審卷第225 、232 頁），可知證人洪國成於
    調查局、偵訊時陳述內容之真意，應為：管區警員僅在場維
    持秩序，至於申請人是否符合補助之條件？警員並無審核權
    ，故其至現場時不負責「勘災」；但事項表內需要管區警員
    之蓋章，伊才加蓋印章於表格內，從而自難以證人洪國成前
    開供述，遽認被告乙○○未到系爭房屋去查看。
  (四)綜上所述，被告乙○○辯解堪以採信，而依公訴人提出之證
    據，尚無法使本院對被告乙○○形成有罪之確信，此外復查
    無其他積極證據足資證明被告乙○○犯罪，自應為無罪判決
    之諭知。
四、原判決就被告乙○○部分，為無罪判決之諭知，尚無不合，
    檢察官上訴意旨指摘原判決就此部分之諭知有違誤，為無理
    由，應予駁回。
據上論結，應依刑事訴訟法第368條、第369條第1項前段、第364
條、第299 條第1 項前段，貪污治罪條例第5 條第1 項第2 款、
第10條第1 項、第2 項、第12條第1 項、第17條、刑法第11條，
第216條、第213條、第55條、第37條第2項，判決如主文。
本案經檢察官郭振昌到庭執行職務。
中　　華　　民　　國　　94　　年　　8 　　月　　3 　　日
　　　　　　　　　刑事第八庭    審判長法　官  惠光霞
                                      法　官  洪慶鐘
                                      法　官  李淑惠
以上正本證明與原本無異。
如不服本判決應於收受本判決後10日內向本院提出上訴書狀，其
未敘述上訴理由者，並得於提起上訴後10日內向本院補提理由書
狀（均須按他造當事人之人數附繕本）「切勿逕送上級法院」。
中    華    民    國    94    年    8     月    4     日
　　　　　　　　　　　　　　　　　　　書記官  邱麗莉
附錄本件判決論罪科刑法條：
貪污治罪條例第5條
有下列行為之一者，處7 年以上有期徒刑，得併科新台幣6 千萬
元以下罰金：
一  意圖得利，擅提或截留公款或違背法令收募稅捐或公債者。
二  利用職務上之機會，詐取財物者。
三  對於職務上之行為，要求、期約或收受賄賂或其他不正利益者。
前項第1 款及第2 款之未遂犯罰之。
